臺灣高等法院刑事判決
109年度上訴字第1968號
上  訴  人  
即  被  告  朱彥瑋



指定辯護人  洪維煌律師(義務辯護)              
上列上訴人即被告因毒品危害防制條例案件，不服臺灣新北地方
法院108年度訴字第1207號，中華民國109年4月21日第一審判決
（起訴案號：臺灣新北地方檢察署108年度偵字第28393號），提
起上訴，本院判決如下：
    主  文
上訴駁回。
    犯罪事實
一、朱彥瑋知悉甲基安非他命係毒品危害防制條例所列管之第二
    級毒品，不得非法持有、販賣，竟意圖營利，基於販賣第二
    級毒品之犯意，於民國108年9月4日16時許前某日時，使用
    其所有門號0000000000號IPHONE手機上網登入通訊軟體Grin
    dr，以暱稱「呼...我喜歡就這樣靠在你胸膛」在其帳號公
    開資訊頁面刊登：「可幫問（S1）」之販賣毒品訊息，以招
    攬不特定之毒品買家。適同日警員於網路巡邏時發現上開販
    毒訊息，而與朱彥瑋洽談毒品交易事宜，雙方在Grindr內以
    「可幫問嗎」、「2個現在多少」、「大概5吧」等暗語，達
    成以新臺幣（下同）5,000元之代價交易2公克甲基安非他命
    之合意，並約定於同日22時43分許與喬裝買家之警員碰面。
    嗣於新北市○○區○○路○○巷0弄0號樓梯間，喬裝買家之警員於
    收受朱彥瑋交付之甲基安非他命1包，並支付價金5,000元後
    ，隨即表明身分，朱彥瑋當下開門逃逸，而經支援員警在同
    市區○○路000巷0○00號前逮捕，並扣得附表編號1至3所示之
    物，而販賣未遂。
二、案經新北市政府警察局（下略）新莊分局報告臺灣新北地方
    法院檢察署（下稱新北地檢署）檢察官偵查起訴。
    理  由
一、證據能力之說明：
    本判決所引用之供述、非供述證據，檢察官、被告朱彥瑋及
    辯護人均同意有證據能力（本院卷第121-122頁），且經本
    院於審理期日提示予當事人而為合法調查（本院卷第141-14
    2頁），本院審酌上開證據資料製作及取得之情況，並無違
    背法定程序或其他不得作為證據之情形，以之作為證據應屬
    適當，認均有證據能力。
二、認定犯罪事實所憑之證據及理由：
(一)上開犯罪事實，迭據被告於偵查、原審及本院審理時坦承不
    諱（偵卷第7-11、40-42頁；訴卷第87、127頁；本院卷第12
    1頁），並有警員職務報告、通訊軟體Grindr對話譯文一覽
    表、新莊分局搜索扣押筆錄、扣押物品目錄表、Grindr訊息
    翻拍照片、查獲現場及扣案物照片在卷可稽（偵卷第12-17
    、23-28頁）；復有附表所示之物扣案可憑，附表編號1所示
    之物係甲基安非他命，有臺北榮民總醫院108年11月12日北
    榮毒鑑字第C0000000號毒品成分鑑定書在卷可佐（偵卷第48
    頁），足認被告上開任意性之自白與事實相符，可以採信。
(二)被告於警詢時供承：因販賣本案甲基安非他命，可獲得大約
    1公克，市價約2,500元之甲基安非他命供己施用等語（偵卷
    第9反-10頁），足認，被告確有從中獲利之營利意圖甚明。
    從而，本案事證明確，被告之犯行可以認定，應依法論科。
三、論罪部分：
(一)罪名：
  ⒈按刑事偵查技術上所謂之「釣魚偵查」，係指對於原已犯罪
    或具有犯罪故意之人，以設計引誘之方式，使其暴露犯罪事
    證，而加以逮捕或偵辦而言，此純屬偵查犯罪技巧之範疇，
    並未違反憲法對於基本人權之保障，且於公共利益之維護有
    其必要性存在，故依「釣魚」方式所蒐集之證據資料，原則
    上非無證據能力。又於此情形，因毒品購買者為辦案佯稱購
    買，而將販賣者誘出以求人贓俱獲，因其無實際買受之真意
    ，且在警察監視之下伺機逮捕，事實上亦不能真正完成買賣
    ，則該次行為，僅能論以販賣未遂（最高法院100年度台上
    字第4498號判決理由參照）。查被告在通訊軟體聊天群組以
    隱喻之訊息，散布販賣甲基安非他命訊息而具有犯罪故意，
    經警方虛與迎合佯裝為買家與被告聯繫，約定交易毒品之數
    量、價格及地點後，由被告依約攜帶交易之毒品到達約定之
    交易地點，待其出示交易毒品，警方予以逮捕，依上開說明
    ，被告已著手實施販賣毒品行為，惟事實上不能完成犯行，
    應論以販賣毒品未遂罪。
  ⒉按行為後法律有變更者，適用行為時之法律。但行為後之法
    律有利於行為人者，適用最有利於行為人之法律，刑法第2
    條第1項定有明文。被告行為後，毒品危害防制條例第4條第
    2項、同法第17條第2項規定，均於109年7月15日修正生效。
    修正前該條例第4條第2項規定：「製造、運輸、販賣第二級
    毒品者，處無期徒刑或7年以上有期徒刑，得併科新臺幣1千
    萬元以下罰金。」修正後則規定：「製造、運輸、販賣第二
    級毒品者，處無期徒刑或10年以上有期徒刑，得併科新臺幣
    1千5百萬元以下罰金」，修正後之規定法定刑已有提高，顯
    未較有利於被告；另修正前該條例第17條第2項規定：「犯
    第四條至第八條之罪於偵查及審判中均自白者，減輕其刑」
    ；修正後則規定：「犯第四條至第八條之罪於偵查及『歷次』
    審判中均自白者，減輕其刑」，依此次修正說明，修正後僅
    限於被告於歷次事實審審級（包括更審、再審或非常上訴後
    之更為審判程序），且於各該審級中，於法官宣示最後辯論
    終結時，均自白陳述始有減輕其刑規定之適用，顯然修正後
    之規定並未較有利於被告。依刑法第2條第1項前段規定，應
    整體適用被告行為時即修正前毒品危害防制條例第4條第2項
    、第17條第2項之規定。
  ⒊是核被告所為，係犯修正前毒品危害防制條例第4條第6項、
    第2項之販賣第二級毒品未遂罪。被告著手販賣而持有第二
    級毒品之低度行為，為販賣之高度行為所吸收，不另論罪。
(二)刑之加重及減輕：
　⒈被告前因施用毒品案件，經臺灣新北地方法院（下稱新北地
    院）以107年度簡字第5426號判決處有期徒刑5月確定，於10
    7年11月9日易科罰金執行完畢，有被告前案紀錄表在卷可稽
    。其於受前開有期徒刑執行完畢後5年以內，故意再犯本案
    有期徒刑以上之罪，為累犯。依司法院釋字第775號解釋意
    旨，審酌被告前有施用毒品經判刑之紀錄，又再犯類型相近
    之販賣毒品案件，顯見其有特別惡性及對刑罰反應力薄弱之
    特質，依累犯規定加重其最低本刑，並無罪刑不相當之情形
    ，除法定刑為無期徒刑不得加重外，爰依刑法第47條第1項
    規定加重其刑。
　⒉被告著手販賣第二級毒品而未遂，爰依刑法第25條第2項規定
    ，按既遂犯之刑減輕，並先加後減輕之。
　⒊按犯毒品危害防制條例第4條至第8條之罪於偵查及審判中均
    自白者，減輕其刑，修正前毒品危害防制條例第17條第2項
    定有明文。被告迭於偵查及法院審理中自白犯罪，業如前述
    ，應依修正前毒品危害防制條例第17條第2項規定遞減輕其
    刑。
  ⒋被告於警詢時固有供出本案毒品來源為郭展志，並經臺北市
    政府警察局刑事警察大隊（下稱刑事警察大隊）報告新北地
    檢署偵辦，有刑事警察大隊109年3月26日北市警刑大八字第
    1093006211號函、警員職務報告及新北地院公務電話紀錄表
    附卷可參（訴卷第105-107、111頁）；惟郭展志警詢時僅坦
    承與被告合資購買甲基安非他命，且經以涉犯毒品危害防制
    條例第10條第2項之施用第二級毒品罪、同條例第11條第2項
    之持有第二級毒品罪，移送新北地檢署偵辦，有刑事警察大
    隊109年6月16日北市警刑大八字第1093045012號函附刑事案
    件報告書及調查筆錄等案件資料在卷可查（本院卷第65-107
    頁），顯見所查獲郭展志之犯行，與本案被告被訴犯行不具
    關聯性，是被告自無從依同條例第17條第1項規定減免其刑
    。
四、駁回上訴之理由：
　　被告上訴意旨略以：我有供出毒品來源，請依毒品危害防制
    條例第17條第1項規定減刑等語（本院卷第29、121頁）；辯
    護人則辯護略以：郭展志係因被告之供述而查獲，縱認因與
    本案犯行不具關連性而不符毒品危害防制條例第17條第1項
    規定，仍應有刑法第59條酌減其刑規定之適用（本院卷第12
    1、145頁）。惟查：
(一)按（修正前）毒品危害防制條例第17條第1項規定所稱之「
    供出毒品來源，因而查獲其他正犯或共犯者」，係指犯罪行
    為人供出與「本案」該次毒品來源有關之其他正犯或共犯資
    料，使調查或偵查犯罪之公務員得據以發動調查或偵查程序
    ，並因此而確實查獲其人、其犯行者，始足該當，倘與本案
    被訴犯行不具關聯性之毒品來源，自難認係該條項所規定之
    供出毒品來源，最高法院106年度台上字第3458號判決意旨
    參照。查被告雖有供出本案毒品來源為郭展志，惟郭展志警
    詢時僅坦承與被告合資購買甲基安非他命，且警方係以其涉
    犯毒品危害防制條例第10條第2項之施用第二級毒品罪、同
    條例第11條第2項之持有第二級毒品罪，移送新北地檢署偵
    辦，業如前述，顯見被告供出毒品來源郭展志部分，並未因
    此查獲郭展志有「該次販賣第二級毒品予被告」之犯行，即
    與上述得減免其刑之規定不符，被告此部分指摘並無理由。
(二)刑法第59條規定之酌量減輕其刑，必其犯罪另有特殊之原因
    、環境或背景，在客觀上足以引起一般之同情，且於法律上
    別無其他應減輕或得減輕之事由，認予以宣告法定最低度刑
    猶嫌過重者，始有其適用。茍非被告犯罪具有特殊原因、環
    境或背景，在客觀上足堪憫恕者，尚難逕依刑法第59條規定
    減刑；被告前已有數次施用毒品經法院判刑之紀錄，當知毒
    品之危害，竟犯本案之罪，助長毒品泛濫，難認有情輕法重
    、顯可憫恕之特別情狀；被告固有供出郭展志而協助警方破
    獲其犯行，然此僅係量刑時所得審酌之犯後態度，非屬得依
    刑法第59條規定酌減之事由，被告上訴請求依刑法第59條規
    定酌減其刑，並無理由。
(三)原審經審理結果，認為被告所為係犯販賣第二級毒品未遂罪
    ，並依刑法第47條第1項規定及司法院釋字第775號解釋意旨
    ，裁量加重其刑；暨以行為人責任為基礎，審酌被告正值青
    年，不思以正途獲取所需，明知毒品危害身心甚劇，且散布
    毒品嚴重影響社會治安，竟無視政府杜絕毒品之禁令，恣意
    販賣第二級毒品欲藉以牟利，助長毒品泛濫流通，危害他人
    身心健康，所為實無足取；念其犯後始終坦承犯行之態度，
    毒品尚未賣出即遭查獲，並未造成實害；兼衡該毒品種類、
    數量、被告素行、犯罪動機、目的、手段，暨其自述碩士畢
    業、尚須扶養母親、經濟狀況勉持之智識程度、家庭經濟及
    生活狀況等一切情狀，量處有期徒刑2年，並諭知沒收銷燬
    附表編號1所示之甲基安非他命，沒收附表編號2、3所示供
    本案犯罪所用之物，經核原判決上開認事用法，並無違誤，
    量刑時已考量前揭情狀，並無明顯失出失入情形，且因原判
    決依累犯規定加重其最低本刑後，所量處之有期徒刑2年，
    已屬相對低度刑，被告徒執前詞上訴指摘原判決不當，並無
    理由，應予駁回。
據上論斷，應依刑事訴訟法第368條，判決如主文。
本案經檢察官陳欣湉提起公訴，檢察官鄭堤升到庭執行職務。
中　　華　　民　　國　　109 　年　　8 　　月　　25　　日
                  刑事第十三庭  審判長法  官  王國棟
                                      法  官  許永煌
                                      法  官  曹馨方
以上正本證明與原本無異。
如不服本判決，應於收受送達後20日內向本院提出上訴書狀，其
未敘述上訴之理由者並得於提起上訴後20日內向本院補提理由書
（均須按他造當事人之人數附繕本）「切勿逕送上級法院」。
                                      書記官　游秀珠
中　　華　　民　　國　　109 　年　　8 　　月　　25　　日
附錄：本案論罪科刑法條全文　　　　　　　　　　　　　　　
修正前毒品危害防制條例第4條第2項、第6項
製造、運輸、販賣第二級毒品者，處無期徒刑或7年以上有期徒
刑，得併科新臺幣1千萬元以下罰金。
前五項之未遂犯罰之。

附表：扣案物
編號 名稱 數量 備註  1 甲基安非他命（驗前淨重1.9728公克，取樣0.0015公克用罄，驗餘淨重1.9713公克） 1包 應沒收銷燬。 （臺北榮民總醫院108年11月12日北榮毒鑑字第C0000000號毒品成分鑑定書，偵卷第48頁）  2 粉末（白色或透明晶體） 1包 應沒收。  3  IPHONE手機（含門號0000000000之SIM卡1張） 1支  應沒收。   4 上開手機內另含有SIM卡2張 2張 與本案無關。